臺灣高等法院刑事判決
109年度上重訴字第45號
上  訴  人  臺灣桃園地方檢察署檢察官
上  訴  人  
即  被  告  葉國崇


選任辯護人  呂理銘律師
            楊晴文律師
上  訴  人  
即  被  告  徐鴻甲


選任辯護人  施宇宸律師（法律扶助律師）
上  訴  人  
即  被  告  許茗鑫（原名許明星）



選任辯護人  陳舜銘律師
上  訴  人  
即  被  告  林明  




            潘錫財




被      告  廖學麟



選任辯護人  袁曉君律師
上列上訴人等因被告等偽造有價證券等案件，不服臺灣桃園地方
法院107年度重訴字第23號，中華民國109年5月21日第一審判決
（起訴案號：臺灣桃園地方檢察署106年度偵字第2600號、第854
3號、第16524號、第23692號、第27436號、第27440號、107年度
偵字第6989號、第8287號），提起上訴，本院判決如下：
    主  文
上訴駁回。
    事  實
一、偽造之桃園市復興區農會支票部分：
  ㈠辛○○係桃園市○○區○○○○設○○市○○區○○路000號，下稱復興區農
    會）之理事長，壬○○（除一㈠部分外，其餘壬○○被訴部分未
    經上訴而由原審法院論罪科刑確定）則係復興區農會之信用
    部主任。乙○○、丁○○於民國105年1月間某日，前往復興區農
    會拜會總幹事己○○，尋求合作投資「非洲文化園區」開發案
    （下稱本案開發案），並要求復興區農會以農會名義開立面
    額新臺幣（下同）40億元之支票參與投資，遭己○○拒絕後，
    因而轉與復興區農會理事長辛○○及信用部主任壬○○接觸，並
    表示希望能提供以復興區農會名義開立之支票，供持向大陸
    地區之「神華基金會」融資，日後再以該筆融資款項進行投
    資，融資成功後可得到相關佣金報酬，且所提供之農會支票
    將鎖庫，不會被提示、亦不會被照會，惟因壬○○擔心無法取
    得真正之農會支票，乙○○乃與自稱「神華基金會」旗下賀斯
    緹亞投資股份有限公司（下稱賀斯緹亞公司）財務長之戊○○
    （戊○○所涉偽造有價證券等罪嫌，由原審法院另行審理）商
    議後，決定採用由壬○○以其個人支票偽造為農會支票之方式
    替代，戊○○、乙○○並與辛○○、壬○○、丁○○共同基於意圖供行
    使之用而偽造有價證券之犯意聯絡，由壬○○負責於105年1月
    13日某時，在其位於復興區農會之辦公室內，先將其職務上
    保管之復興區農會支票框章均蓋用於其個人向合作金庫商業
    銀行大溪分行申請之支票20張上，以均產生發票人框欄後，
    復將其職務上保管之復興區農會方章及其個人印鑑章均蓋用
    於上開20張支票之發票人框欄內，並推由乙○○、丁○○外出找
    尋印章店以偽刻己○○之印章，丁○○即駕車搭載乙○○至桃園市
    中壢區某印章店，委由不知情之該印章店人員刻印而偽造己○○之印章1枚（下稱本案偽造印章）後，再將該偽造之印章
    攜回辛○○之住處即其所經營之茶行，由壬○○將上開20張支票
    之10張票面金額均填載為「參億元」，另10張票面金額則均
    填載為「壹億元」，並就該等支票發票日均填載為「106年1
    月13日」後，以本案偽造印章蓋用於該等支票發票人欄位上
    ，均偽造「己○○」之印文，而完成偽造冒用復興區農會名義
    開立之如附表一所示支票20張（面額1億元及面額3億元之支
    票各10張，共計40億元，下合稱本案20張偽造支票）。嗣後
    辛○○、壬○○、乙○○、丁○○、戊○○等人，即於105年1月15日前
    之某日時，相約在桃園市桃園區「福容飯店」見面，辛○○並
    親自以復興區農會理事長之身分，將本案20張偽造支票交予
    戊○○，以供戊○○轉交與「神華基金會」，並由戊○○助理丙○○
    當場點收完畢。嗣戊○○乃擅自將本案20張偽造支票交付與庚○○（原審法院尚未判決），欲向庚○○融資借款而未果。
  ㈡庚○○查悉本案20張偽造支票係屬偽造而來後，約同戊○○、乙○○、壬○○等人，於105年1月15日某時、105年1月 17日某時，
    兩次洽談後續處理事宜，並不斷要求壬○○交付真正之農會支
    票以換回本案20張偽造支票，且向壬○○表明若上開偽造情事
    事發，壬○○可能面臨重大刑責臨身等不利處境，壬○○迫於無
    奈，遂基於意圖為自己不法之所有而業務侵占及意圖供行使
    之用而偽造有價證券之犯意，於105年1月18日某時，在復興
    區農會內就其先前向負責保管農會支票職員邱秋香取得，而
    為其業務上持有之農會向合作金庫商業銀行大溪分行申請之
    空白支票10張均侵占入己，並先將其職務上保管之復興區農
    會支票框章均蓋用於上開10張支票上，以產生發票人框欄後
    ，復將其職務上保管之復興區農會方章及其個人印鑑章均蓋
    用於上開10張支票之發票人框欄內，隨後並擅自盜用復興區
    農會會計主任子○○放置於辦公桌抽屜內之印鑑章，蓋用於上
    開10張支票發票人框欄內，嗣即將該等支票攜往不詳處所與
    戊○○及乙○○碰面，戊○○、乙○○亦與壬○○共同基於意圖供行使
    之用而偽造有價證券之犯意聯絡，謀議後推由壬○○將上開10
    張支票之面額均填載為「肆億元」，並將發票日期填載為「
    106年1月13日」，惟因支票上仍缺少農會總幹事己○○之印鑑
    ，戊○○、乙○○、壬○○討論後，決定推由壬○○將己○○之印鑑章
    圖樣資料交與戊○○，並由戊○○負責持之以偽造己○○之印鑑章
    ，壬○○乃交付其上包含己○○及復興區農會職員「黃玲玲」印
    鑑圖樣在內之印鑑資料1份與戊○○，戊○○則持該資料再委由
    不知情之陳繼忠刻印而偽造己○○之印鑑章1枚（下稱本案偽
    造印鑑章）。翌（19）日下午某時，戊○○、壬○○及乙○○即相
    約在新北市中和區某賣場內見面，戊○○並聯絡陳繼忠將刻印
    完成之本案偽造印鑑章攜至現場，壬○○遂持該印鑑章，當場
    均蓋用於上開10張支票發票人框欄內，而均偽造「己○○」之
    印文，以完成偽造冒用復興區農會名義開立之如附表二所示
    面額均4億元支票10張（面額共計40億元，下合稱本案10張
    偽造支票），戊○○、壬○○及乙○○等人隨即與庚○○相約於當日
    下午某時在新北市某餐廳見面，並由壬○○將上開10張偽造之
    農會支票交與庚○○而行使之，庚○○乃將本案20張偽造支票還
    與壬○○，但仍未交付戊○○融資借款款項。
  ㈢壬○○交付本案10張偽造支票與庚○○後，戊○○即向壬○○表示其
    先前將本案20張偽造支票持向庚○○融資借款時，曾與庚○○簽
    立違約金條款，若支票無法兌現時，即需賠償1億2,000萬元
    之違約金，故一再央求壬○○再提供1張偽造之農會支票供其
    另行對外融資擔保所用，經壬○○應允後，壬○○及戊○○復共同
    基於意圖為自己不法之所有而業務侵占及意圖供行使之用而
    偽造有價證券之犯意聯絡，由壬○○於105年1月19日某時，在
    復興區農會內就其先前向負責保管農會支票職員邱秋香取得
    ，而為其業務上持有之農會向合作金庫商業銀行大溪分行申
    請之空白支票1張侵占入己，並先將該其職務上保管之復興
    區農會支票框章蓋用於該支票上，以產生發票人框欄，復將
    其職務上保管之復興區農會方章及其個人印鑑章蓋用於上開
    支票之發票人框欄內後，將該支票攜出農會交付與戊○○，戊○○乃於105年1月間某日在不詳地點，將該張支票之票面金額
    填載為「伍億元」，並將發票日填載為「106年1月29日」，
    並於該支票發票人欄框內偽造「己○○」之印文。戊○○隨後以
    自稱為賀斯緹亞公司財務長之身分，輾轉結識翼陞生物科技
    股份有限公司（下稱翼陞公司）負責人宣昶有之財務顧問甲○，並因此獲知翼陞公司亦有資金需求，戊○○即進而與甲○商
    討以上開面額5億元之農會支票透過翼陞公司對外做為擔保
    品而融資成功後，再將所得款項部分交與賀斯緹亞公司之融
    資合作事項，甲○復與戊○○、壬○○於105年1月19日至31日間
    之某日時，在臺北市「和璞飯店」附近某處商討上開面額5
    億元之支票使用問題，過程中甲○雖不知戊○○所持有之該張
    農會支票係偽造而來，然已知悉其為有瑕疵而不能兌現之支
    票，竟為融資成功後，可獲得宣昶有提供相關佣金，而與戊○○及壬○○共同意圖為自己或他人不法之所有，基於3人以上
    共同詐欺取財之犯意聯絡，由甲○負責安排戊○○及戊○○之友
    人即賀斯緹亞公司實質負責人張文澤於105年2月1日前往翼
    陞公司位於臺北市○○區○○路0段00號7樓之辦公室，與宣昶有
    見面，壬○○負責配合相關融資金主照會，戊○○則負責將上開
    面額5億元支票交付與宣昶有以供其對外融資擔保所用。嗣
    戊○○乃再於上開5億元偽造支票發票人欄框內，偽造復興區
    農會職員「黃玲玲」之印文，以完成偽造冒用復興區農會名
    義開立之如附表三所示面額5億元支票1張（下稱本案5億元
    偽造支票），並請求不知情之張文澤陪同出面以賀斯緹亞公
    司名義與翼陞公司締結相關融資合作契約，協助戊○○取得融
    資成功後受分配之款項，張文澤即陪同戊○○依甲○上開安排
    時間前往上址與宣昶有見面並締結融資合作契約，戊○○並當
    場將該張支票交予不知情之宣昶有，供其持以對外尋求融資
    之擔保所用，宣昶有即輾轉尋得庚○○願意提供融資，遂於10
    5年2月2日中午某時許，前往庚○○位於新北市○○區○○路000號
    15樓之辦公室，與庚○○簽立5億元之融資借款契約，並將本
    案5億元偽造支票交付與庚○○以供擔保，惟庚○○於簽約後並
    未交付借款予宣昶有，戊○○、壬○○及甲○即因而詐欺未遂。
    嗣壬○○因獲知庚○○透過吳昊恩（業經原審法院判決無罪確定
    ）持本案10張偽造支票中之5張偽造支票前往金融機構提示
    ，其偽造農會支票之事恐會曝光，遂於106年1月20日前往桃
    園市政府警察局大溪分局自首，經警報請檢察官指揮偵查，
    並聲請對戊○○、乙○○、丁○○及庚○○實施通訊監察及相關搜索
    獲准而執行，扣得如附表二編號2、6至9所示5張偽造支票，
    始循線查悉上情。
二、偽造之臺灣銀行支票部分：
　　戊○○於103年間有意尋求管道購買偽造之銀行支票以供行使
    ，適聽聞癸○○專門出售偽造之銀行支票，即於103年1月間某
    日，撥打電話向癸○○表示欲購買面額共3億元之偽造銀行支
    票，經癸○○應允後，雙方並談妥購買價格為600萬元。戊○○
    即於103年1月20日匯款300萬元訂金至癸○○經營之日盛興國
    際有限公司設立於元大商業銀行之帳戶（帳號：0000000000
    00000xxxx號，詳卷，下稱日盛興公司帳戶）內，癸○○即基
    於意圖供行使之用而交付偽造有價證券之犯意，於103年1月
    下旬某日，在其位於臺北市中山區林森北路與錦州街口之「
    東光百貨大樓」9樓之辦公室內，將以500萬元對價自真實年
    籍姓名不詳、自稱「葉志成」（涉犯偽造有價證券部分，由
    檢察官另行通緝中）之成年男子處購入取得之冒用臺灣銀行
    營業部名義所開立如附表四所示偽造支票3張（每張面額1億
    元，共計3億元，下合稱本案3億元偽造支票）交付與戊○○，
    戊○○乃當場收受本案3億元偽造支票（戊○○所涉收集偽造有
    價證券罪嫌，由原審法院另行審理），並於103年1月29日，
    將300萬元尾款匯付至日盛興公司帳戶內，而完成上開交易
    。嗣因檢察官偵查前開「偽造之桃園市復興區農會支票」案
    件，於106年4月11日前往戊○○位於臺北市○○區○○路0號9樓之
    居所進行搜索，扣得本案3億元偽造支票，遂向法院聲請對
    癸○○實施通訊監察、搜索獲准而執行，始循線查悉上情。
三、案經內政部警政署刑事警察局移送暨桃園市政府警察局大溪
    分局（下稱大溪分局）報告臺灣桃園地方檢察署檢察官偵查
    起訴。
    理  由
壹、程序方面
一、本院審理範圍：
　　依檢察官及上訴人即被告辛○○、乙○○、丁○○、甲○、癸○○（
    下分別稱被告辛○○、被告乙○○、被告丁○○、被告甲○、被告
    癸○○，合稱被告5人）相關上訴書狀所載（被告壬○○未提起
    上訴），檢察官對於原判決諭知被告辛○○、丁○○無罪部分、
    事實欄一㈠被告辛○○、壬○○、乙○○及丁○○不另為無罪諭知部
    分、事實欄一㈡被告乙○○涉犯共同業務侵占罪不另為無罪諭
    知部分（均詳如後述）提起上訴，而被告5人各對於原判決
    諭知其等有罪部分提起上訴，故本院乃就被告5人被訴全部
    犯嫌予以審理；惟關於被告壬○○，本院審理範圍僅及於檢察
    官對其上訴有關係之事實欄一㈠部分，其餘被告壬○○被訴（
    即事實欄一㈡、㈢）部分既未經檢察官上訴（見本院卷二第8
    頁），應業經原審法院論罪科刑確定，合先敘明。另依現有
    卷宗資料，檢察官對於共同被告戊○○、庚○○亦提起公訴（庚○○被訴與吳昊恩共同行使偽造有價證券罪嫌），原判決事實
    欄僅記載「戊○○所涉偽造有價證券等罪嫌，業經本院另行通
    緝」，惟未就庚○○之處理情形為何記載，亦尚未對其判決，
    就此部分本院另函請原審法院注意及之，附此敘明。
二、證據能力部分：　　
    按被告以外之人於審判外之言詞或書面陳述，除法律有規定
    者外，不得作為證據，刑事訴訟法第159條第1項固有明定。
    惟按被告以外之人於審判外之陳述，雖不符同法第159條之1
    至第159條之4之規定，而經當事人於審判程序同意作為證據
    ，法院審酌該言詞陳述或書面陳述作成時之情況，認為適當
    者，亦得為證據；當事人、代理人或辯護人於法院調查證據
    時，知有同法第159條第1項不得為證據之情形，而未於言詞
    辯論終結前聲明異議者，視為有前項之同意，同法第159條
    之5定有明文。查本件當事人及辯護人對於本判決以下所引
    用被告以外之人於審判外陳述之證據能力均未予爭執，本院
    審酌此等陳述作成時之情況，尚無違法、不當及證明力明顯
    過低之情形，爰認有證據能力。又本判決以下所引用之非供
    述證據，並無證據證明係公務員違背法定程序所取得，且當
    事人或辯護人亦均未爭執其證據能力，依刑事訴訟法第158
    條之4反面解釋，應認有證據能力。至被告辛○○、丁○○及其
    等之辯護人、被告壬○○之辯護人爭執證據能力部分，均未經
    本判決於認定各該被告犯罪事實時所引用，爰不贅述其證據
    能力。　
貳、認定事實所憑證據及理由
一、被告壬○○如事實欄一㈠所示犯罪事實及被告乙○○如事實欄一㈠
    、㈡所示犯罪事實部分：
  ㈠訊據被告壬○○、乙○○均坦承與共同被告戊○○共同犯有如事實
    欄一㈠所示偽造有價證券之犯罪事實，被告乙○○亦坦承與共
    同被告壬○○、戊○○共同犯有如事實欄一㈡所示偽造有價證券
    之犯罪事實，核與證人邱秋香、宋月英、子○○於警詢中之證
    述（見2600偵卷一第9頁至第13頁、第17頁至第19頁）；證
    人即共同被告戊○○、證人庚○○、吳昊恩、丙○○、呂宙、曾勝
    河、邱文英於偵查中之證述（見1434他卷第52頁反面至第54
    頁，8543偵卷一第175頁至第178頁，同卷二第79頁至第81頁
    、第95頁至第97頁、第139頁至第141頁，同卷三第30頁至第
    31頁，16524偵卷一第131頁至第134頁、第137頁至第138頁
    反面，同卷二第69頁至第71頁，2600偵卷一第174頁至第175
    頁，同卷二第105頁至第107頁）；證人陳繼忠、李文貴於原
    審審理中之證述（見原審卷三第92頁至第97頁反面，同卷六
    第99頁至第114頁）；證人即共同被告壬○○（事實欄一㈡部分
    ）、辛○○、丁○○、證人吳輝裕、己○○、游燕美於偵查及原審
    審理中之證述（見8543偵卷一第182頁至第184頁反面，同卷
    三第24頁至第26頁，2600偵卷二第76至92頁、第109頁至第1
    11頁、第117 頁至第119頁，16524偵卷一第141頁至第144頁
    ，原審卷三第57頁至第73頁，同卷四第93頁至第108頁、第1
    35頁至第180頁，同卷五第29頁至第49頁、第235至278頁，
    同卷七第303頁至第309頁）內容均大致相符，並有庚○○與戊○○簽立之借款契約書影本、本案20張偽造支票影本、吳昊恩
    持以提示如附表二編號2、6至9所示扣案5張偽造支票之影本
    、曾勝河與庚○○對話錄音譯文、復興區農會104年1月25日啟
    用之存戶印鑑卡影本、本案10張偽造支票存根資料影本、乙○○開立交與壬○○之個人本票影本20張（見8543偵卷三第49頁
    至第53頁反面，2600偵卷一第36頁、第40頁至第59頁，同卷
    三第2頁至第4頁，原審卷三第6頁，同卷五第289頁至第302
    頁）在卷可稽，足認被告壬○○、乙○○上開任意性自白均與事
    實相符，應可採信。是被告壬○○、乙○○有與共同被告戊○○共
    同為如事實欄一㈠所示偽造有價證券之犯行，及被告乙○○有
    與共同被告壬○○、戊○○共同為如事實欄一㈡所示偽造有價證
    券之犯行，均堪認定。
  ㈡至公訴意旨指本案偽造印章，係由被告壬○○提供農會公文上
    有關證人己○○之印鑑樣式，以供被告乙○○、丁○○持以刻印乙
    節，因本院審諸上開復興區農會存戶印鑑卡影本上「己○○」
    之印鑑樣式，與本案20張偽造支票影本上之「己○○」印文於
    大小、字體均有明顯差異，故尚難認定此部分之情事，公訴
    意旨就此所指容有誤會，附此敘明。
二、被告辛○○、丁○○如事實欄一㈠所示犯罪事實部分：
  ㈠訊據被告辛○○固坦承有如事實欄一㈠所示壬○○等人於其所經營
    之茶行內完成偽造本案20張偽造支票，及其有將本案20張偽
    造支票持至福容飯店交付與戊○○等事實存在，惟矢口否認有
    何偽造有價證券之犯行，其辯稱：我從頭到尾沒有參與壬○○
    等人推動本案開發案以賺取佣金之計畫，就壬○○等人在我所
    經營之茶行完成偽造本案20張偽造支票部分，當時我雖然在
    場，但在忙自己的事情，之後就上樓，故當下不知道壬○○等
    人在偽造支票，至於我之後會前往福容飯店交付本案20張偽
    造支票與戊○○，係因為壬○○當時不能到場，故交付一個信封
    拜託我幫他至福容飯店轉交給戊○○，我基於情誼，雖不知道
    該信封內為何物，但仍幫忙轉交給戊○○，事後才知道壬○○等
    人上開在茶行係在偽造支票，且我上開交付之信封內物品為
    本案20張偽造支票云云，其辯護人並為其辯稱：被告辛○○根
    本沒有參與推動本案開發案之任何謀議及計畫，並無任何利
    害關係，會借自己所經營茶行之場地給壬○○處理事情，純粹
    是基於情誼，而未參與任何偽造農會支票之犯罪云云。訊據
    被告丁○○固坦承有如事實欄一㈠所示其與乙○○找尋壬○○推動
    本案開發案，並與乙○○共同前往刻印「己○○」印章，以供蓋
    用於本案20張偽造支票上，復有與乙○○前往福容飯店與辛○○
    、壬○○及戊○○等人會面等事實存在，惟矢口否認有何偽造有
    價證券之犯行，其辯稱：我根本不了解戊○○及其所代表之神
    華基金會，本案只是受鄭振源所託，要找尋本案開發案之資
    金，我當時並不知道復興區農會與神華基金會之整體狀況云
    云，其辯護人並為其辯稱：被告丁○○只是為了要促成本案開
    發案，對於與乙○○共同前往刻印印章部分也不知道要刻何人
    印章，而未參與相關偽造支票犯行云云。
  ㈡經查，被告壬○○、乙○○與共同被告戊○○共同為如事實欄一㈠所
    示偽造有價證券之犯行，業經本院認定如前，且為被告辛○○
    、丁○○所不爭執。又被告壬○○、乙○○於被告辛○○所經營之茶
    行內完成偽造本案20張偽造支票，及被告辛○○客觀上有將本
    案20張偽造支票持至福容飯店交付與戊○○等事實；被告丁○○
    有與被告乙○○找尋被告壬○○推動本案開發案，並與被告乙○○
    共同前往刻印本案偽造印章，以供被告壬○○蓋印於本案20張
    偽造支票上，及與被告乙○○前往福容飯店與被告辛○○、壬○○
    、共同被告戊○○等人會面等事實，分別為被告辛○○、丁○○所
    自承，且各該情事核與證人即共同被告壬○○、乙○○、戊○○及
    證人吳輝裕、丙○○、呂宙於偵查或原審審理中之證述大致相
    符，並有本案20張偽造支票影本等件在卷可佐，此部分事實
    均堪認定，先予敘明。
  ㈢至被告辛○○及其辯護人雖以前揭情詞置辯，且證人即共同被
    告壬○○固於偵查及原審審理時證稱：我與乙○○等人在辛○○經
    營之茶行完成偽造本案20張偽造支票時，辛○○並未參與討論
    ，只是在店裡走來走去並做自己的事，我不知道辛○○是否對
    我們當時在偽造支票一事知情；又我將本案20張偽造支票放
    在信封袋交給辛○○，是當日我不能到場，故請其幫我轉交給
    乙○○，辛○○沒有詢問我信封袋內為何物，我亦未對其告知云
    云（見2600偵卷二第76頁至第80頁，原審卷五第240頁），
    然查：
  1.審諸案發時被告壬○○為復興區農會信用部主任、被告辛○○為
    復興區農會理事長，被告壬○○若未確定被告辛○○就其與乙○○
    等人在茶行內完成偽造本案20張偽造支票乙情有所知悉及參
    與，衡情應不可能甘冒偽造農會支票計畫被身為農會理事長
    之辛○○揭穿之風險，而敢公然於被告辛○○之茶行內完成偽造
    支票之行為；再者，依經驗法則及社會常情，一般人若受他
    人託付代為轉交物品，受託人應會向委託人詢問物品內容為
    何物，以免萬一事後轉交過程發生差錯或轉交物品有問題，
    因而引發糾紛及麻煩，被告辛○○、壬○○於案發時均為智識成
    熟之成年人，且均在農會擔任重要職務，當無欠缺此等經驗
    常識之理，更不可能存在彼此連詢問或主動告知之情均無之
    情況，是上開被告辛○○、其辯護人之辯稱及被告壬○○之證稱
    是否可信，已然有疑。至卷內被告壬○○105年1月出勤紀錄表
    ，固顯示被告壬○○於105年1月26日前，當月並無休假紀錄且
    有上班、下班簽到（見原審卷三第9頁），然衡酌該等紀錄
    表之紀錄形式，只有簡略由出勤人簽到及簽退，尚不足以完
    全表現該人上班時間之所有動向，遑論能呈現出勤人休息時
    間之具體動向全貌，故尚不足用以證明被告壬○○上開未能於
    福容飯店會面時到場之證述為真。
  2.再者，據證人即共同被告乙○○於原審審理中證稱：辛○○對於
    決定要用壬○○個人支票來偽造本案20張偽造支票一事知道是
    由我操縱，壬○○也有向其說明真正農會支票不容易取得，故
    辛○○有說既然向神華集團融資的合作上，只要支票受對方認
    為是農會支票就可以，且會鎖在銀行裡，那是否能採用上開
    壬○○個人支票蓋農會發票框章裝成農會支票之方式處理等語
    （見原審卷四第225頁至第226頁）；又證人即共同被告戊○○
    於偵查中證稱：在福容飯店會面當日，我與一位文書小姐到
    場，辛○○、壬○○、乙○○及丁○○均有到場，我在當天被交付本
    案20張偽造支票等語（見8543偵卷一第175頁反面至第176頁
    ），復於本院審理中證稱：印象中在桃園的尊爵還是福容飯
    店，我隨身會計及秘書丙○○陪同我去和對方見面，對方有乙○○、復興區農會辛○○理事長、壬○○主任兩位長官，兩位長官
    將支票交給丙○○，我讓丙○○看一下，她看完沒有問題我就簽
    收等語（見本院卷二第299至301頁），核與證人丙○○於偵查
    中證稱：我曾受戊○○指示陪同戊○○前往福容飯店，並受要求
    自稱為戊○○之會計人員，當日到達福容飯店進入會議室後，
    戊○○就跟在場之人寒暄，有一人就站起來遞名片給戊○○，名
    片上職銜及姓名為復興區農會理事長辛○○，該人並寫了一些
    茶葉的訊息，看起來應為經營茶行之人，後來該人就將1個
    信封袋轉交給在場一位戊○○稱為中信銀行退休總經理之人，
    受轉交之人就直接交給我，我就當場依戊○○指示點收信封袋
    內的支票張數及面額，並點收了數次，接著在場戊○○等人就
    開始聊天。當日到場之人還有一個叫壬○○的人，也是在農會
    任職，但沒有講到什麼話，會談幾乎主要都是復興區農會理
    事長與戊○○在談投資的事情等語（見8543偵卷二第139頁反
    面至第140頁反面），及證人吳輝裕於偵查中證稱：我曾叫
    呂宙載送我前往福容飯店與戊○○、乙○○、壬○○、丁○○及辛○○
    等人會面，當日還有一位看起來像戊○○助理的張小姐到場，
    到場之人在談論投資相關事情，當天戊○○及張小姐是資金方
    代表，乙○○及丁○○是借款方代表，農會人員則是負責擔保品
    提供。當日會談目的是為了讓農會人員與戊○○談投資內容，
    農會方面主要都是辛○○在發言，壬○○只有偶爾插話而已。另
    當日戊○○有受交付農會支票，乙○○有告知戊○○該等支票為壬○○的個人支票，並表示反正不提示也不照會，所以用個人支
    票應該也沒關係，戊○○聽聞後也沒有什麼反應，我有質疑不
    是說好要用農會支票，怎麼會改成個人支票，但戊○○就叫我
    不要管，這件事情他們會自己處理等語（見8543偵卷三第24
    頁至第26頁）均高度吻合。復衡酌證人丙○○、吳輝裕與被告
    辛○○並無恩怨嫌隙，應不至於甘冒受偽證罪最重本刑7年有
    期徒刑制裁之風險，而為虛偽陳述以構陷被告辛○○，是上開
    各共同被告及證人之證述應均可採信，除足徵被告壬○○當日
    確有前往福容飯店，且當日在場之被告乙○○尚有主動提及交
    付與戊○○之農會支票實係由壬○○之個人支票冒偽所生等情，
    而得認被告辛○○及其辯護人前揭有關被告辛○○僅是單純為被
    告壬○○轉交信封，對於偽造支票之情事不知情等辯詞並不可
    採外，復可據上開事證認定被告辛○○有參與如事實欄一㈠所
    示本案開發案推動，且對於共同偽造本案20張偽造支票之犯
    行，事前即已有所知悉而共同參與，其並有負責以復興區農
    會理事長身分將偽造完成之支票交付與戊○○之工作，而足認
    其確犯有如事實欄一㈠所示共同偽造有價證券之犯行。
  3.至證人吳輝裕雖於原審審理中翻異前詞，改口證稱：我於福
    容飯店時，在場8人中我所坐位置是旁邊的位子，都沒有參
    與他們在場處理的事情。我的責任只是讓他們接觸會面，他
    們處理什麼事情我都沒有參與。我先前所述農會理事長辛○○
    現場知道本案20張偽造支票是個人票，而非農會支票等情，
    實係戊○○事後對我告知，我確實不知道該等支票為個人票，
    若有知悉也是事後知悉云云（見原審卷三第58頁反面、第63
    頁），惟其於同次審理中復有證稱：我在偵查中所述情形都
    是照我的記憶說的，當時記憶比較新等語（見原審卷三第72
    頁反面），再衡酌其上開於偵查中之證述，所陳述內容之脈
    絡及架構完整，復有敘及其於福容飯店當場聽到乙○○表明本
    案20張偽造支票為個人票時，有責問乙○○等關於其親自見聞
    及反應之情事，且其上開偵查中所為證述內容，亦與其他證
    人之證述相符，足徵其上開偵查中所為證述內容應屬可信，
    反觀其上開於原審審理中所為證述，明顯係臨訟擔心相關責
    任而避重就輕之詞，無足採信。
  ㈣又被告丁○○及其辯護人雖以前揭情詞置辯，然查：
  1.衡酌被告丁○○於偵查及原審審理中已自承：我與乙○○去找復
    興區農會總幹事己○○談本案開發案推動，希望農會可以開立
    保證用的支票，並提供影本當擔保，但己○○告以其沒有權限
    做這個決定、農會沒辦法支付龐大利息等理由，就拒絕了我
    們，之後壬○○私底下主動詢問我們其是否可以參與投資，並
    表示可否用其個人支票來替代農會支票，乙○○就向壬○○表示
    要與戊○○討論後再決定，後來我載送乙○○前去新竹與戊○○討
    論，乙○○與戊○○開完會後，就跟我說戊○○表示可以用壬○○的
    個人支票替代，但這個支票必須要看起來像農會的支票，所
    以乙○○就再去與壬○○談，並要壬○○去開支票帳戶，後來才有
    本案20張偽造支票出現。又壬○○提出本案20張偽造支票時，
    上面尚欠缺總幹事己○○之印鑑，故乙○○就叫我開車載送他前
    往印章店刻本案偽造印章，印象中本案偽造印章應係乙○○交
    給壬○○後，壬○○在辛○○經營之茶行蓋用於上開20張支票上等
    語（見8543偵卷一第182頁反面至第184頁，原審卷二第68頁
    至第71頁），該等陳述已明確顯示被告丁○○對於本案20張偽
    造支票係壬○○以個人支票偽裝成復興區農會開立而偽造所生
    ，及證人己○○並未同意或授權開立該等支票等情，事前應已
    有所知悉，且有參與共同偽造該等支票之犯行，足見被告丁○○及其辯護人前揭否認犯罪之辯詞，尚不足採。
  2.再據證人己○○於偵查及原審審理中證稱：乙○○與丁○○曾前來
    復興區農會與我談論合作投資之事項，但因他們要存入農會
    的投資款項高達80億元，復興區農會能存款額度剩不到5,00
    0萬元，故當下就有拒絕他們等語（見2600偵卷二第117頁至
    第119頁，原審卷四第98頁至第100頁），且審諸上開被告丁○○之陳述內容，及前已認定其有與被告乙○○找尋被告壬○○推
    動本案開發案，並共同前往刻印本案偽造印章，以供被告壬○○蓋用於本案20張偽造支票上，復有共同前往福容飯店與被
    告辛○○、壬○○、共同被告戊○○等人會面等事實，已足綜以認
    定被告丁○○本已知悉己○○並未參與推動本案開發案，且亦知
    悉本案20張偽造支票均為被告壬○○個人支票所仿，其竟仍與
    被告乙○○共同前往刻印本案偽造印章，以供壬○○蓋用於該等
    支票，並有共同前往福容飯店會面之舉，足認被告丁○○除參
    與本案開發案推動外，就如事實欄一㈠所示共同偽造本案20
    張偽造支票之犯罪事實，事前即有所知悉並有共同參與，故
    可認被告丁○○確犯有如事實欄一㈠所示共同偽造有價證券之
    犯行無訛。　
三、被告甲○如事實欄一㈢所示犯罪事實部分：
  ㈠原審（被告甲○於本院準備程序及審理時均經合法傳喚而未到
    庭）訊據被告甲○固坦承有如事實欄一㈢所示因擔任宣昶有之
    翼陞公司財務顧問，為獲得相關對外融資成功之佣金，故有
    安排共同被告戊○○與宣昶有碰面，客觀上有令戊○○交付宣昶
    有本案5億元偽造支票，由宣昶有對外尋求融資等事實，然
    矢口否認有何與共同被告戊○○、壬○○為3人以上共同詐欺取
    財未遂之犯行，其辯稱：本案5億元偽造支票是周朝銓告訴
    我說有朋友想以這張支票借錢，問我有沒有辦法借到現金，
    我就問宣昶有，他說他想辦法，然後我就安排雙方在公司開
    會，簽約前一日我才知道對方是賀斯緹亞公司；又簽約當日
    宣昶有、我、周朝銓與賀斯緹亞公司的張文澤、戊○○都有到
    場，宣昶有就跟張文澤簽訂相關合約；我當時擔任宣昶有的
    財務顧問，宣昶有會叫我先去確定相關情況的真偽，再跟他
    回報；本案我事先沒有看到支票，僅是與壬○○會面後確定其
    是否是農會的職員，及向其詢問支票是否是農會所開立，具
    體過程就是某日晚上去某飯店旁邊的汽車上，我上車後看到
    乙○○也在車上，並介紹另一位也在車上的壬○○，表示壬○○是
    在農會任職，我們互換名片，我就詢問壬○○你們是否有開一
    張農會的票來借款，他說「是」，我就離開了，沒有具體跟
    他問及農會的支票號碼及金額；隔天我向宣昶有回報，並通
    知周朝銓請他帶要借錢的人前來公司，才知道相關支票票面
    金額是5億元，周朝銓也是直到簽約前一日才告知我簽約當
    事人是賀斯緹亞公司，至於賀斯緹亞公司要融資的數額也是
    簽約當場才敲定，在此之前因為他們都很保密，我對相關資
    訊都不清楚，且我在簽約前一日被告知對方為賀斯緹亞公司
    後，也沒有再去為相關查證，故對於該張支票有問題乙情確
    實並不知悉云云，其原審之辯護人並為其辯稱：被告甲○根
    本沒有和壬○○討論到支票的問題，只是單純向身為復興區農
    會信用部主任之壬○○確認該支票是否為復興區農會開出，壬○○當時亦出面向被告甲○確認這張支票是復興區農會所開出
    ，故被告甲○從頭到尾都不知道這5億元支票是屬於偽造的；
    又被告甲○只是負責介紹融資管道，根本沒有詐欺的犯意云
    云。
　㈡經查，共同被告壬○○、戊○○共同為如事實欄一㈢所示偽造本案
    5億元偽造支票後，戊○○乃透過被告甲○之安排，藉由賀斯緹
    亞公司名義與翼陞公司簽訂相關融資合作契約，並將本案5
    億元偽造支票交付與宣昶有，由宣昶有對外尋求融資，嗣宣
    昶有持該支票交付與庚○○向其融資未果等事實，為被告甲○
    所自承或不爭執，且該等情事核與證人鄧為元、陳鎮、廖克
    明及張文澤於警詢中所為證述（見23692偵卷二第35頁至第3
    7頁反面、第42頁至第44頁、第113頁至第116頁反面、第125
    頁至第128頁）；證人即共同被告戊○○、證人庚○○於偵查中
    所為證述（見8543偵卷二第96頁至第97頁，16524偵卷一第1
    33頁至第134頁）；證人即共同被告壬○○、證人宣昶有、周
    朝銓於偵查及原審審理中所為證述（見2600偵卷二第86至91
    頁，1434他卷第64頁至第65頁反面，8543偵卷二第132頁至
    第134頁反面，原審卷三第128頁至第144頁、第145頁反面至
    第155頁，同卷五第245至273頁）均大致相符，並有本案5億
    元偽造支票影本、翼陞公司與賀斯緹亞公司借貸契約書影本
    、翼陞公司與庚○○之借貸契約書影本、翼陞公司存證信函暨
    附件影本、本案5億元偽造支票存根資料影本（見1434他卷
    第77頁、第87頁至第89頁，8543偵卷二第111頁至第115頁反
    面，23692偵卷二第48頁至第49頁，2600偵卷一第36頁）在
    卷可佐，是此部分事實首堪認定，先予敘明。
  ㈢至被告甲○及其原審辯護人雖以前揭情詞置辯，且證人乙○○復
    於原審審理中證稱：甲○與壬○○在車上會面後，甲○只問壬○○
    農會支票是否係壬○○開立，兩人只聊了兩三句話，甲○就下
    車了，因為甲○只是要確認該支票是否為農會所開立云云（
    見原審卷四第234頁），然查：
  1.審諸證人即共同被告壬○○於偵查及原審審理中已證稱：我將
    本案5億元偽造支票交付給戊○○後，某日我開車載乙○○去和
    璞飯店找戊○○，我跟乙○○到達該處後，戊○○就與甲○上車，
    戊○○並介紹甲○為宣昶有之代理人，而宣昶有為宣明智兒子
    ，為一家生物科技公司負責人，計畫與戊○○共同用該5億元
    支票對外融資，所得款項由戊○○與宣昶有2人各取得一半，
    用來投資周轉，3個月後再將款項返還。我當時有告訴甲○上
    開5億元支票的印鑑有誤而沒有辦法兌現，若拿出去使用一
    定會有問題，甲○就告訴我說這在他們業界術語叫「擦邊球
    」，就是印鑑有瑕疵但支票是真的，並告訴我這張支票絕對
    不會有問題，之後有人會打電話向我個人照會等語（見2600
    偵卷二第88頁，原審卷五第248頁至第249頁、第270頁至第2
    71頁），明確敘及與被告甲○、共同被告戊○○接觸時，有向
    被告甲○談及本案5億元偽造支票係有瑕疵而無法兌現之支票
    ，惟被告甲○仍表示沒關係而繼續進行以該支票對外融資之
    計畫等情，核與證人宣昶有於偵查及原審審理中證稱：我因
    投資一個土地開發案，需要大量資金，甲○告訴我有個可以
    融資的管道，由農會開立支票，讓我們持該支票對外融資，
    甲○還有傳相關支票照片給譚麗珠及陳鎮看，之後才於105年
    2月1日帶賀斯緹亞公司的人來跟我會面及簽約，我持本案5
    億元偽造支票向庚○○融資而發生糾紛後，因甲○曾對我表示
    其要找庚○○以拿回我交給庚○○相關利息擔保之其他支票，我
    覺得甲○也認識庚○○很可疑，故後來與壬○○通話時，有詢問
    甲○是否知道本案5億元偽造支票為假的，壬○○告知我，甲○
    早就知道該支票有瑕疵，他早就向甲○提過該支票是不合程
    序所開出等語（見8543偵卷二第132頁反面至第134頁，原審
    卷三第130頁及反面），明確敘及被告甲○事先已接觸本案5
    億元偽造支票，並傳送相關訊息回報後，方才安排證人宣昶
    有與共同被告戊○○等人會面，且事後宣昶有經壬○○告知被告
    甲○早知悉該支票有瑕疵等情；亦與證人即共同被告戊○○於
    偵查中證稱：我拿到本案5億元偽造支票後，就透過周朝銓
    結識宣昶有的財務顧問甲○，並打算透過甲○的管道對外融資
    ，但簽約的前一日壬○○向我表示要了解該支票使用狀況，若
    狀況不好要將該支票取回，故我乃與壬○○於和璞飯店會面，
    甲○也到該處與我們會合，我告知壬○○翌日將與甲○這邊簽約
    ，並請甲○與壬○○直接談，後來甲○與壬○○在和璞飯店或車上
    有談論該支票的使用問題，談完後壬○○就離開了等語（見85
    43卷二第96頁反面），明確敘及其在簽約前一日之前即已與
    被告甲○結識並商討好相關融資合作計畫，且簽約前被告甲○
    有與壬○○在車上談及本案5億元偽造支票使用問題等情，均
    相吻合。　
  2.復衡酌證人即共同被告壬○○對其就本案5億元偽造支票所犯
    相關犯罪均已自白坦承，且其與被告甲○前無恩怨仇隙，衡
    情並無動機甘冒另受偽證罪制裁之風險，而為虛偽陳詞以構
    陷甲○；又證人壬○○上開證述亦明確敘及共同被告戊○○向其
    介紹甲○為宣昶有代理人之過程，及表示欲與宣昶有透過該
    支票對外融資，融資所得款項分配為雙方各取得一半等雙方
    合作對外融資關係之情事，與上開證人戊○○有關本案是透過
    合作對外融資等證述，及證人宣昶有所證稱：翼陞公司與賀
    斯緹亞公司借貸契約書形式架構上看起來是賀斯緹亞公司向
    翼陞公司借款，但實際上是由我持賀斯緹亞公司交付之支票
    對外融資，再將所得款項一部分交給賀斯緹亞公司等語（見
    8543偵卷二第133頁），暨上開翼陞公司與賀斯緹亞公司借
    貸契約書顯示，雙方於該契約書第3條有關賀斯緹亞公司向
    翼陞公司借貸金額記載「貳億伍仟萬元」字樣及第4條有關
    賀斯緹亞公司交付翼陞公司農會支票之面額記載「伍億元」
    字樣，且該契約書上未見有何具體利息之利率約定記載等情
    （見23692偵卷二第48頁至第49頁）均屬相符，益徵證人壬○○、戊○○及宣昶有上開證述內容相互吻合，顯非語出杜撰，
    而均可採信。
  3.再據被告甲○自陳：我在擔任宣昶有之財務顧問前，係從事
    自己經營之土地或房屋貸款與買賣，宣昶有因覺得我經濟財
    務知識還不錯，為了幫他的公司改善經濟狀況，包含處理投
    資、募資等事情，故他才找我當財務顧問。本案我負責幫宣
    昶有去確定相關情況真偽，再向宣昶有回報等語（見原審卷
    七第153頁至第154頁），則被告甲○於本案案發時既係擔任
    證人宣昶有之翼陞公司財務顧問，對於翼陞公司資金需求當
    有明確掌握，是其協助宣昶有就財務相關徵信及真偽調查上
    ，對於欲合作融資之對象、欲合作之具體內容及作為相關擔
    保品之本案5億元偽造支票等人、事、物狀況，顯不可能如
    其上開所辯，僅與共同被告壬○○於車上會面時單純問及支票
    是否為復興區農會所開立，而就面額、支票號碼、到期日期
    、付款人、能否兌現等支票開立或相關融資條件決定上之重
    大訊息均未觸及，遑論被告甲○於擔任翼陞公司財務顧問前
    ，既有從事土地或房屋貸款與買賣之業務，對於支票融資實
    務顯非陌生，當不至於連支票徵信上，會透過電話或書面向
    開票人機構及付款人機構照會上開具體支票資訊，以判斷支
    票真偽之基本常識均欠缺。且據上開證人宣昶有、壬○○之證
    稱，明確可知被告甲○因宣昶有投入其他投資案而有資金需
    求，向其建議採用本案透過農會支票對外融資之管道，並於
    受託前往調查後有傳送相關支票照片回報等節，被告甲○既
    於事前即已知悉該支票面額高達5億元，對外融資數額亦甚
    鉅大，更無可能如其上開所辯事前與壬○○碰面時僅單純問及
    該支票是否為農會所開立，而對於其他相關資訊當時均不知
    悉。是綜觀前開各項事證及情事，可認被告甲○於安排共同
    被告戊○○等人與宣昶有會面簽約前，應已與共同被告戊○○、
    壬○○會面討論而知悉本案5億元偽造支票為有瑕疵而無法兌
    現之支票，其等仍決定依照計畫進行相關融資，是得認被告
    甲○確有為如事實欄一㈢所示之三人以上共同詐欺取財未遂之
    犯行，其上開所辯顯係臨訟卸責之詞，而與其原審辯護人據
    其陳述為其辯護之陳詞，均不可採。
四、被告癸○○如事實欄二所示犯罪事實部分：
  ㈠訊據被告癸○○固坦承有提供臺銀支票相關文本與共同被告戊○○，而向戊○○收取600萬元報酬等情事，惟矢口否認有何意圖
    供行使之用而交付偽造有價證券之犯行，其辯稱：扣案之本
    案3億元偽造支票並非我提供給戊○○，當初戊○○因有對外證
    明資力之需求，向我購買真正支票之影本，以供其對外作為
    向他人表彰自己資力證明之使用，我乃透過執業會計師「葉
    志成」事務所之助理「王振安」，由「葉志成」提供真正臺
    灣銀行支票之A4影本給我後再轉交給戊○○，當時影本上顯示
    開立部門為臺灣銀行總行營業部，不是本案3億元偽造支票
    所顯示為臺灣銀行分行開立云云。惟查，觀諸扣案之本案3
    億元偽造支票顯示均係由「臺灣銀行總行營業部高級襄理陳
    勝河」完成開票行為，其上並均有打印「臺灣銀行營業部（
    一）」等發票資訊，有該等支票影本在卷可佐（見8543偵卷
    一第31頁），是被告上開辯稱該等支票係由臺灣銀行分行所
    開立，與其所交付之影本為總行營業部開立不同云云，已顯
    屬無稽。
  ㈡復查，被告癸○○於警詢中經警提示扣案之本案3億元偽造支票
    時，已明確供稱：戊○○大約在103年過年前向我購入該等支
    票，該等支票為我向「葉志成」以500萬元購入後，再以600
    萬元代價賣給戊○○等語（見8287偵卷第8頁至第9頁），核與
    證人即共同被告戊○○於偵查中證稱：扣案之本案3億元偽造
    支票係我在103年農曆過年前向癸○○以600萬元代價所購入，
    我先匯款300萬元至日盛興公司帳戶內，然後到癸○○位於臺
    北市林森北路與錦州街口之東光百貨大樓9樓辦公室拿本案3
    億元偽造支票，拿到支票後，我再用相同帳戶匯款300萬元
    給癸○○等語（見8543偵卷二第78頁反面），及於本院審理中
    證稱：我因業務上往來認識癸○○，有向他買過財力證明，即
    台銀總行的支票3張，每張1億元，總共3億元，我拿到的就
    是在我房間搜到的那幾張，這不是真正的支票，是有重大瑕
    疵的票，我已經用匯款付清全部款項等語（見本院卷三第22
    至27頁）相符，並有元大商業銀行股份有限公司作業服務部
    106年8月30日元作服字第1060021803號函及所附日盛興公司
    帳戶交易明細在卷可佐（見8287偵卷第12頁至第13頁），可
    認如事實欄二所示本案3億元偽造支票確係由被告癸○○自「
    葉志成」處取得後，再以600萬元對價售與共同被告戊○○等
    情事確實存在，被告癸○○前揭所辯顯屬臨訟杜撰情詞，無足
    可採。
  ㈢至被告癸○○雖於警詢及偵查中另辯稱：我所交付與戊○○之本
    案3億元偽造支票，係因知悉執業會計師「葉志成」會賣真
    正支票之影本給他人作資力證明，故我知道戊○○需求後，乃
    向「葉志成」買入相關影本，再提供給戊○○，單純供戊○○用
    以對外作相關資力證明云云，而證人即共同被告戊○○於偵查
    中亦證稱：我們土地開發、標工程之業界都知道癸○○有販售
    其向真正支票執票人調取之副本，以供買方對外做為相關資
    力證明，本案3億元偽造支票也是我為了對外提供相關資力
    證明，而向癸○○所購買，應屬支票副本，並非偽造之支票云
    云（見8543偵卷二第78頁反面至第79頁），然證人戊○○上開
    於偵查中之證述，已與其嗣於本院審理中所稱「這不是真正
    的支票，是有重大瑕疵的票」等語相左，且據臺灣銀行營業
    部108年11月18日營存字第10850020211號函，明確表示本案
    3億元偽造支票均非該行所開立（見原審卷七第233頁），復
    據內政部警政署刑事警察局106年6月6日刑鑑定字第1060500
    396號鑑定書及附件鑑定說明，顯示本案3億元偽造支票送鑑
    定之結果為：經檢視其印刷版式、顯微印刷圖文、水印均與
    臺灣銀行本行支票不相符，研判係偽造等語（見8287偵卷第
    37頁至第38頁），足徵被告癸○○、證人即共同被告戊○○前揭
    有關本案雙方交易者為真正支票之影本（副本），單純僅係
    供買方用於作資力證明云云之辯稱及證述，均係臨訟卸責之
    詞，顯非可採。
  ㈣再者，觀諸上開附件鑑定說明，復審諸本案3億元偽造支票之
    相片（見8543偵卷一第31頁），顯示該等支票係採全彩印刷
    ，其上字樣、簽名、印文，乃至底部支票交換碼均清晰甚栩
    ，且該等支票均經剪裁為一般支票原本之大小，於面額欄亦
    有打洞阿拉伯數字「000000000」，作工精細，一般肉眼顯
    難辨識判斷其非為支票原本，則苟如被告癸○○前揭所辯本案
    3億元偽造支票僅是支票影本，以供作為資力證明云云，則
    其重點應在於票面上資訊記載是否真實，衡情顯不可能有上
    開極度仿真此徒勞多事之舉存在。再者，因真正支票複印之
    影本尚非甚難取得之物，且影本本身並非支票原本，僅係單
    純承載支票資訊之紙張，縱有人需要對外購買相關影本，衡
    情亦斷無可能如本案3億元偽造支票，每張高達200 萬元、
    共計高達600萬元之理，足認該等支票顯非僅用於作為資力
    證明之影本，而係仿真之偽造支票以供對外行使，被告癸○○
    既於交付與戊○○前即已接觸該等支票，且收取高達600萬元
    之對價，主觀上當有明確知悉所交付與戊○○之該等支票，為
    日後戊○○欲用以對外行使之偽造支票，是其前揭所辯顯係臨
    訟推託之詞，無足為採。
五、綜上所述，如事實欄一㈠所示被告壬○○、乙○○、辛○○、丁○○
    之犯罪事實、如事實欄一㈡所示被告乙○○之犯罪事實、如事
    實欄一㈢所示被告甲○之犯罪事實，及如事實欄二所示被告癸○○之犯罪事實，均堪以認定，應依法論科。至被告辛○○、丁○○及其等之辯護人另聲請傳喚證人即共同被告壬○○、乙○○；
    被告辛○○及其辯護人另聲請傳喚證人丙○○、庚○○；被告癸○○
    另聲請傳喚證人謝宗孝、王振安、鄭宇智、葉志成等人，以
    證明各該被告有無本案犯罪事實。然依前述卷內事證，各該
    被告之犯罪事實已臻明確，又①證人即共同被告壬○○、乙○○
    業於原審到庭接受詰問，且陳述明確別無訊問之必要，依刑
    事訴訟法第196條規定，不得再行傳喚；②證人丙○○、庚○○業
    經本院依法傳喚及拘提均未到庭，且證人庚○○向本院陳報其
    罹患腦中風、行動不便，現為重度身心障礙（見本院卷二第
    347至351頁），而皆屬不能調查；③被告癸○○就其所聲請之
    證人謝宗孝、王振安、鄭宇智、葉志成等人，於本院準備程
    序時稱會在2個月內以書狀陳報該等證人之身分證號碼及地
    址，惟迄至遠逾2個月後之本件言詞辯論終結時，其仍未予
    陳報。是各該被告上開調查證據之聲請，均無調查之必要，
    併此敘明。
參、論罪
一、按刑法第201條於108年12月25日修正公布，於108年12月27
    日生效，修正後之規定將罰金刑之數額提高為30倍，此與修
    正前之規定適用刑法施行法第1條之1第2項前段規定之結果
    並無不同，因實際上構成要件及法定刑並未變更，尚不生新
    、舊法比較問題，應直接適用現行法律規定，合先敘明。
二、被告辛○○部分：
  ㈠核被告辛○○如事實欄一㈠所示犯行，係犯刑法第201條第1項之
    偽造有價證券罪，其與被告壬○○、乙○○、丁○○及共同被告戊○○有犯意聯絡及行為分擔，並利用不知情而無犯罪意思之某
    印章店人員（尚無積極證據足認未滿18歲）刻印本案偽造印
    章，應論以刑法第28條之共同正犯，並為間接正犯。至其共
    同偽造本案偽造印章及蓋用於本案20張偽造支票上而偽造「
    己○○」印文，均為偽造有價證券之階段行為，而不另論罪。
    又行為人同時偽造同一被害人之多件同類文書或同一被害人
    之多張支票時，其被害法益仍僅一個，不能以其偽造之文書
    件數或支票張數，計算其法益，此與同時偽造不同被害人之
    文書或支票時，因有侵害數個人法益，係一行為觸犯數罪名
    者迴異，是被告辛○○共同於密接之時間，在相同場合偽造本
    案20張偽造支票，而就偽造有價證券之同一犯罪構成要件，
    本於單一犯意聯絡而接續進行，屬接續犯，應僅論以偽造有
    價證券之一罪。
  ㈡本案被告辛○○共同所為偽造有價證券之犯行，涉及之支票面
    額總數甚鉅，對於金融秩序威脅重大，則依其犯罪之情狀，
    並無刑法第59條縱科以最低度刑猶嫌過重之顯可憫恕或情輕
    法重情形，而無適用該條規定酌量減輕其刑之餘地，附此敘
    明。
三、被告壬○○部分：
  ㈠核被告壬○○如事實欄一㈠所示犯行，係犯刑法第201條第1項之
    偽造有價證券罪，其與被告辛○○、乙○○、丁○○及共同被告戊○○有犯意聯絡及行為分擔，並利用不知情而無犯罪意思之某
    印章店人員（尚無積極證據足認未滿18歲）刻印本案偽造印
    章，應論以刑法第28條之共同正犯，並為間接正犯。至其共
    同偽造本案偽造印章及蓋用於本案20張偽造支票上而偽造「
    己○○」印文，均為偽造有價證券之階段行為，而不另論罪。
    又被告壬○○共同於密接之時間，在相同場合偽造本案20張偽
    造支票，而就偽造有價證券之同一犯罪構成要件，本於單一
    犯意聯絡而接續進行，屬接續犯，應僅論以偽造有價證券之
    一罪。
  ㈡又被告壬○○上開所犯偽造有價證券罪，係於未經發覺前，向
    有偵查權限之公務員自首並接受裁判，有其於106年1月20日
    在桃園市政府警察局大溪分局偵查隊接受警詢之筆錄在卷可
    佐（見2600偵卷一第6頁至第7頁反面），爰依刑法第62條前
    段規定減輕其刑。另其共同所為上開犯行，涉及之支票面額
    總數甚鉅，對於金融秩序威脅重大，且已依自首規定減輕其
    刑，則依其犯罪之情狀，並無刑法第59條縱科以最低度刑猶
    嫌過重之顯可憫恕或情輕法重情形，而無適用該條規定酌量
    減輕其刑之餘地，附此敘明。
四、被告乙○○部分：
  ㈠核被告乙○○如事實欄一㈠所示犯行，係犯刑法第201條第1項之
    偽造有價證券罪，其與被告辛○○、壬○○、丁○○及共同被告戊○○有犯意聯絡及行為分擔，並利用不知情而無犯罪意思之某
    印章店人員（尚無積極證據足認未滿18歲）刻印本案偽造印
    章，應論以刑法第28條之共同正犯，並為間接正犯。至其共
    同偽造本案偽造印章及蓋用於本案20張偽造支票上而偽造「
    己○○」印文，均為偽造有價證券之階段行為，而不另論罪。
    又被告乙○○共同於密接之時間，在相同場合偽造本案20張偽
    造支票，而就偽造有價證券之同一犯罪構成要件，本於單一
    犯意聯絡而接續進行，屬接續犯，應僅論以偽造有價證券之
    一罪。
  ㈡核被告乙○○如事實欄一㈡所示犯行，係犯刑法第201條第1 項
    之偽造有價證券罪，其與共同被告壬○○、戊○○有犯意聯絡及
    行為分擔，並利用不知情而無犯罪意思之陳繼忠刻印本案偽
    造印鑑章，應論以刑法第28條之共同正犯，並為間接正犯。
    至其共同偽造本案偽造印鑑章及蓋用於本案10張偽造支票上
    而偽造「己○○」印文，均為偽造有價證券之階段行為，而其
    共同行使該等有價證券之低度行為，則為共同偽造有價證券
    之高度行為所吸收，皆不另論罪。又被告乙○○共同於密接之
    時間，在相同場合偽造本案10張偽造支票，而就偽造有價證
    券之同一犯罪構成要件，本於單一犯意聯絡而接續進行，屬
    接續犯，應僅論以偽造有價證券之一罪。
  ㈢被告乙○○所犯上開2個偽造有價證券罪，犯意各別且行為互殊
    ，應予分論併罰。又本案被告乙○○共同所為2次偽造有價證
    券之犯行，涉及之支票面額總數均甚鉅，對於金融秩序威脅
    重大，則依其犯罪之情狀，皆無刑法第59條縱科以最低度刑
    猶嫌過重之顯可憫恕或情輕法重情形，而無適用該條規定酌
    量減輕其刑之餘地，附此敘明。
五、被告丁○○部分：
  ㈠核被告丁○○如事實欄一㈠所示犯行，係犯刑法第201條第1項之
    偽造有價證券罪，其與被告辛○○、壬○○、乙○○及共同被告戊○○有犯意聯絡及行為分擔，並利用不知情而無犯罪意思之某
    印章店人員（尚無積極證據足認未滿18歲）刻印本案偽造印
    章，應論以刑法第28條之共同正犯，並為間接正犯。至其共
    同偽造本案偽造印章及蓋用於本案20張偽造支票上而偽造「
    己○○」印文，均為偽造有價證券之階段行為，而不另論罪。
    又被告丁○○共同於密接之時間，在相同場合偽造本案20張偽
    造支票，而就偽造有價證券之同一犯罪構成要件，本於單一
    犯意聯絡而接續進行，屬接續犯，應僅論以偽造有價證券之
    一罪。
  ㈡本案被告丁○○共同所為偽造有價證券之犯行，涉及之支票面
    額總數甚鉅，對於金融秩序威脅重大，則依其犯罪之情狀，
    並無刑法第59條縱科以最低度刑猶嫌過重之顯可憫恕或情輕
    法重情形，而無適用該條規定酌量減輕其刑之餘地，附此敘
    明。
六、被告甲○部分：
  ㈠核被告甲○如事實欄一㈢所示犯行，係犯刑法第339條之4第2項
    、第1項第2款之3人以上共同詐欺取財未遂罪，其與共同被
    告壬○○、戊○○有犯意聯絡及行為分擔，並利用不知情而無犯
    罪意思之宣昶有持本案5億元偽造支票對外融資擔保，應論
    以刑法第28條之共同正犯，並為間接正犯。
  ㈡又被告甲○上開所犯3人以上共同詐欺取財未遂罪，因屬未遂
    犯，爰依刑法第25條第2項規定減輕其刑。另其共同所為上
    開犯行，欲透過本案5億元偽造支票融資借款之數額甚鉅，
    對於他人財產法益危害及金融秩序威脅重大，且已依未遂規
    定減輕其刑，則依其犯罪之情狀，並無刑法第59條縱科以最
    低度刑猶嫌過重之顯可憫恕或情輕法重情形，而無適用該條
    規定酌量減輕其刑之餘地，附此敘明。
七、被告癸○○部分：
    核被告癸○○如事實欄二所示犯行，係犯刑法第201條第2項之
    交付偽造有價證券罪（原判決漏載「偽造」二字，應予補充
    ）。又被告癸○○所為上開犯行，交付之偽造支票面額總數高
    達3億元，對於金融秩序威脅重大，則依其犯罪之情狀，並
    無刑法第59條縱科以最低度刑猶嫌過重之顯可憫恕或情輕法
    重情形，而無適用該條規定酌量減輕其刑之餘地，附此敘明
    。  
肆、不另為無罪諭知部分
一、公訴意旨略以：
  ㈠被告辛○○、壬○○、乙○○及丁○○除如事實欄一㈠所示與共同被告
    戊○○共同為偽造有價證券之犯行外，尚與共同被告戊○○共同
    持本案20張偽造支票向庚○○融資以供擔保借款而行使之，惟
    因庚○○發覺該等支票均係以個人支票偽造而成之農會支票，
    遂拒絕支付融資款項，而使渠等詐欺未遂，因認被告辛○○、
    壬○○、乙○○及丁○○均另涉犯刑法第201條第2項之行使偽造有
    價證券及刑法第339條之4第2項、第1項第2款之3人以上共同
    詐欺取財未遂罪嫌。
  ㈡被告乙○○除如事實欄一㈡所示與共同被告戊○○、壬○○共同為偽
    造有價證券之犯行外，尚與共同被告戊○○、壬○○共同基於業
    務侵占之犯意聯絡，而侵占上開共同被告壬○○攜出之空白支
    票10張，因認被告乙○○另涉犯刑法第336條第2項之業務侵占
    罪嫌；至被告乙○○與共同被告戊○○、壬○○如事實欄一㈡所示
    共同持本案10張偽造支票向庚○○行使之犯行，雖庚○○仍未提
    供融資款項與戊○○，然可認被告乙○○就該等犯行與共同被告
    戊○○、壬○○基於詐欺取財之犯意聯絡，而對庚○○詐欺取財未
    遂，此部分被告乙○○另涉犯刑法第339條之4第2項、第1項第
    2款之3人以上共同詐欺取財未遂罪嫌。
  ㈢被告甲○除如事實欄一㈢所示與共同被告戊○○、壬○○共同利用
    宣昶有持本案5億元偽造支票對外尋求融資，而為3人以上共
    同詐欺取財未遂之犯行外，因宣昶有輾轉尋得庚○○願意提供
    融資而將該偽造支票交付與庚○○而行使之，此部分被告甲○
    另涉犯刑法第201條第2項之行使偽造有價證券罪嫌等語。
二、按犯罪事實應依證據認定之，無證據不得認定犯罪事實；不
    能證明被告犯罪或其行為不罰者，應諭知無罪之判決，刑事
    訴訟法第154條第2項、第301條第1項分別定有明文。次按被
    告或共犯之自白，不得作為有罪判決之唯一證據，仍應調查
    其他必要之證據，以察其是否與事實相符，刑法第156條第2
    項定有明文。復按認定不利於被告之事實，須依積極證據，
    苟積極證據不足為不利於被告事實之認定時，即應為有利被
    告之認定，更不必有何有利之證據；事實之認定，應憑證據
    ，如未能發現相當證據，或證據不足以證明，自不能以推測
    或擬制之方法，為裁判基礎；認定犯罪事實，所憑之證據，
    雖不以直接證據為限，間接證據亦包括在內，然無論直接或
    間接證據，其為訴訟上之證明，須於通常一般之人均不致於
    有所懷疑，而得確信其為真實之程度者，始得據之為有罪之
    認定，倘其證明尚未達到此一程度，而有合理性懷疑之存在
    時，即無從為有罪之認定。又刑事訴訟法第161條第1項亦規
    定，檢察官就被告犯罪事實，應負舉證責任，並指出證明之
    方法，是檢察官對於起訴之犯罪事實，應負提出證據及說服
    之實質舉證責任，倘其所提出之證據，不足為被告有罪之積
    極證明，或其指出證明之方法，無從說服法院以形成被告有
    罪之心證，基於無罪推定之原則，自應為被告無罪判決之諭
    知。
三、經查：
  ㈠關於如事實欄一㈠所示被告辛○○、壬○○、乙○○、丁○○在福容飯
    店將本案20張偽造支票交付與共同被告戊○○，其目的係要透
    過戊○○向「神華基金會」融資等情，為本案起訴書所載明，
    且業經認定如事實欄一㈠所示。雖共同被告戊○○於偵查中證
    稱：乙○○等人交付我本案20張偽造支票，是要我以此等支票
    為擔保品對外融資，並非要透過我向「神華基金會」借款云
    云（見8543偵卷一第175頁反面至第176頁），復於本院審理
    中證稱：乙○○跟我說可以提供復興區農會的支票來做擔保融
    資等語（見本院卷二第300頁），然據證人丙○○於偵查中證
    稱：我與戊○○、辛○○、壬○○、乙○○等人曾在福容飯店會面，
    當日會談幾乎主要都是復興區農會理事長辛○○與戊○○在談投
    資的事情等語（見8543偵卷二第139頁反面至第140頁反面）
    ，及證人吳輝裕於偵查中證稱：戊○○對外都宣稱其為賀斯緹
    亞公司財務長，而賀斯緹亞公司為「神華基金會」底下的公
    司，故其跟「神華基金會」有關係。105年農曆過年前某日
    我曾叫呂宙載送我前往福容飯店與戊○○、乙○○、壬○○、丁○○
    及辛○○等人會面，當日還有一位看起來像戊○○助理的張小姐
    到場，到場之人在談論投資相關事情，當天戊○○及張小姐是
    資金方代表，乙○○及丁○○是借款方代表，農會人員則是負責
    擔保品提供等語（見8543偵卷三第24頁至第26頁），足認上
    開證人即共同被告戊○○所述並非屬實，被告辛○○等人交付共
    同被告戊○○本案20張偽造支票，顯然是為了相關投資款項所
    需，而欲透過自稱賀斯緹亞公司財務長之戊○○向「神華基金
    會」借款。再者，關於戊○○持本案20張偽造支票向庚○○融資
    以供擔保借款之事，證人即共同被告乙○○於偵查中證稱：「
    （為何後來上開20張支票遭持向庚○○融資？）這就是戊○○違
    背當初的約定，我們當初說好的是，這些支票會直接鎖庫，
    然後撥款給我們要投資的土地地主，但是戊○○卻擅自將這些
    支票拿出去融資，事後我才知道原來這些支票是拿去向庚○○
    融資」等語（見8543偵卷一第171頁背面）；證人即共同被
    告丁○○於偵查中證稱：「（你與乙○○說服壬○○開立上開支票
    ，有何好處？）我是想要開發我的非洲文化園區，如果做成
    功的話，我可以藉此獲得營業收入，而乙○○的部分，則是可
    以賺取佣金。（你是否知道後來上開20張支票遭持向庚○○融
    資？）當時我並不知道，是後來支票交給戊○○之後，隔了10
    天都沒有撥款，所以我就去詢問乙○○，乙○○告訴我說，戊○○
    又把票拿去向另外一個女的融資，結果被發現票是假的，對
    方就要求要拿真的票去換，這些都是我聽乙○○講的，但是這
    部分我都沒有參與」等語（見8543偵卷一第183頁背面）；
    證人即共同被告辛○○於偵查中證稱：「（你於警詢中稱，你
    與壬○○於105年1月間，曾因為他將個人支票偽造成農會支票
    之事遭庚○○察覺，因此你與他一起到新北市中和區的漢承泰
    公司向庚○○解釋，是否如此？）是，當天壬○○跑來找我，請
    我一定要幫他忙，並說他的票被庚○○拿去了，請我跟他一起
    到中和找庚○○把支票拿回來」等語（見16524偵卷一第143頁
    ）；證人即共同被告壬○○於偵查中證稱：「…我當場有向他
    們（即庚○○等人）解釋我當初與乙○○他們的協議就是票據不
    會提示、不會照會，庚○○聽了之後就找人把乙○○叫上來，乙○○上來後，就向對方說這些票是他變造之後再流出去的，我
    在場也一再的解釋，說這個票是當初乙○○邀請我投資所以才
    開立的，而且不會拿來使用，戊○○當時也全程在旁邊聽，也
    沒有提出任何質疑或反駁」等語（見2600偵卷二第81頁）。
    由上可知，共同被告戊○○持本案20張偽造支票向庚○○融資，
    所涉相關融資條件、流程及此等支票是否提示、照會等使用
    方式，明顯偏離戊○○原本與被告葉國崇、廖學麟、乙○○及丁○○
    間之犯罪計畫。從而，共同被告戊○○將本案20張偽造支票擅
    自交付與庚○○以供融資擔保，尚難謂被告辛○○、壬○○、乙○○
    及丁○○就此部分戊○○所涉行使偽造有價證券及詐欺取財未遂
    罪嫌，亦有犯意聯絡及共同參與，自難認其等涉犯前開公訴
    意旨所指行使偽造有價證券及3人以上共同詐欺取財未遂之
    罪，揆諸首揭說明，原應諭知被告辛○○、壬○○、乙○○及丁○○
    此部分無罪之判決，惟檢察官認其等所涉此部分之犯行，與
    其等如事實欄一㈠所示經論罪科刑之部分有一罪關係，爰不
    另為無罪之諭知。
  ㈡關於如事實欄一㈡所示共同被告壬○○將業務上持有之空白農會
    支票10張均侵占入己，並將該10張支票攜出與共同被告戊○○
    及被告乙○○碰面，並與其2人共同基於偽造有價證券之犯意
    聯絡而偽造完成本案10張偽造支票等節，為本案起訴書所載
    明，且業經認定如事實欄一㈡所示（共同被告壬○○所涉此部
    分犯行已由原審法院論罪科刑確定）。衡酌刑法上固有所謂
    「相續共同正犯」概念，亦即認後行為者於先行為者之行為
    接續或繼續進行中，以合同之意思，參與分擔實行，其對於
    介入前之先行為者之行為，茍有就既成之條件加以利用，而
    繼續共同實行犯罪之意思，即應負共同正犯之全部責任，然
    並非所有犯罪情事均有上開相續共同正犯概念之適用，倘若
    後行為者介入前，先行為者之行為已完成，又非其所得利用
    ，除非係事前同謀，而由其中一部分人實行犯罪之行為者外
    ，自不應令後行為者就先行為者之行為，負其共同責任（最
    高法院107年度台非字第173號判決意旨參照），是上開空白
    農會支票10張既由共同被告壬○○先侵占入己後再攜出，則因
    侵占罪屬即成犯，於壬○○將該等空白支票侵占入己後，此部
    分業務侵占行為即已告完成，其後之後行為者即無從介入利
    用而共犯之。故縱使被告乙○○事後與共同被告壬○○有上開共
    同偽造本案10張偽造支票之共犯關係，而有再就該等攜出之
    空白支票為處分或支配之行為，亦難再令其與共同被告壬○○
    成立業務侵占之共同正犯，況且並無確切證據足認被告乙○○
    對於壬○○係以業務侵占之方式取得該等空白支票乙節有所認
    知。從而，尚難認被告乙○○涉犯前開公訴意旨所指之業務侵
    占罪，揆諸首揭說明，原應諭知被告乙○○此部分無罪之判決
    ，惟檢察官認其所涉此部分之犯行，與其如事實欄一㈡所示
    經論罪科刑之部分有一罪關係，爰不另為無罪之諭知。
  ㈢關於被告乙○○等人將本案20張偽造支票交付與共同被告戊○○
    ，目的係要透過戊○○向「神華基金會」融資，而難認被告乙○○就共同被告戊○○持該等偽造支票向庚○○融資擔保而為行使
    之犯行有所參與等情，已認定及敘述如前。又共同被告壬○○
    係因庚○○向其表明若有關偽造該等支票之情事事發，壬○○可
    能面臨重大刑責臨身等不利處境，壬○○迫於無奈，始與被告
    乙○○、共同被告戊○○共同為如事實欄一㈡所示偽造本案10張
    偽造支票，並持以交付庚○○以換回本案20張偽造支票等節，
    為本案起訴書所載明，且業經認定如事實欄一㈡所示；復經
    證人曾勝河於偵查中證稱：庚○○發覺本案20張偽造支票為偽
    造而來後，有約戊○○前去其辦公室見面，隨後戊○○有以電話
    通知壬○○、復興區農會理事長、乙○○到場，我當時在場有聽
    到庚○○對壬○○等人說，這件事情若其去提告，會讓壬○○等人
    被抓去關，事情很嚴重等詞，兩三個月後壬○○曾約我在咖啡
    廳見面，告知我其因害怕被關，所以就去開了10張農會支票
    給庚○○，但那些支票沒有蓋農會總幹事的章，請我幫忙能否
    向庚○○取回該10張支票等語（見1434他卷第52頁反面至第53
    頁反面），足徵被告乙○○共同犯持本案10張偽造支票交付與
    庚○○而為行使，其目的應僅係為取回本案20張偽造支票，尚
    難謂其主觀上有何欲藉此使共同被告戊○○取得庚○○融資款項
    之意思及不法意圖，故難認被告乙○○上開共同行使本案10張
    偽造支票之犯行，另涉犯前開公訴意旨所指之3人以上共同
    詐欺取財未遂罪，揆諸首揭說明，原應諭知被告乙○○此部分
    無罪之判決，惟檢察官認其所涉此部分之犯行，與其如事實
    欄一㈡所示經論罪科刑之部分有一罪關係，爰不另為無罪之
    諭知。　
  ㈣至公訴意旨雖指被告甲○就其如事實欄一㈢所示與共同被告戊○○、壬○○共同利用宣昶有持本案5億元偽造支票對外尋求融資
    ，宣昶有即輾轉尋得庚○○願意提供融資而將該偽造支票交付
    與庚○○而行使之，此部分被告甲○另涉犯刑法第201條第2項
    之行使偽造有價證券罪嫌。然證人即共同被告壬○○於原審審
    理中證稱：我與甲○在車上會面時，有明確告知甲○，本案5
    億元偽造支票上的印鑑章是錯誤的，所以沒有辦法兌現，但
    當時我沒有向甲○提到上面的印文是盜蓋或盜刻印章而來的
    ，我也沒有跟甲○講過這張支票是偽造而來的等語（見原審
    卷第270頁至第272頁），核與證人宣昶有於偵查及原審審理
    中證稱：本案5億元偽造支票交付與庚○○而發生糾紛後，我
    有與壬○○通過電話，有詢問甲○是否知道本案5億元偽造支票
    為假的，壬○○告知我，甲○早就知道該支票有瑕疵，他早就
    向甲○說過該支票是不合程序所開出等語相合，足徵被告甲○
    於案發時固然知悉本案5億元偽造支票有瑕疵而無法兌現，
    然據上開證人證述情節，尚無從認定被告甲○知悉本案5億元
    偽造支票係偽造而來，卷內其他事證亦無足顯示被告甲○當
    時主觀上確有認知該支票為偽造，從而難認其另涉犯前開公
    訴意旨所指之行使偽造有價證券罪，揆諸首揭說明，原應諭
    知被告甲○此部分無罪之判決，惟檢察官認其所涉此部分之
    犯行，與其如事實欄一㈢所示經論罪科刑之部分有一罪關係
    ，爰不另為無罪之諭知。
伍、無罪部分
一、公訴意旨略以：庚○○查悉本案20張偽造支票係屬偽造之事後
    ，約同被告辛○○、共同被告戊○○、乙○○、壬○○及融資仲介曾
    勝河、謝德和等人，於105年1月15日下午某時許，前往庚○○
    位於上址之辦公室會談，俟壬○○等人到場後，庚○○即質問壬○○稱「你為什麼要偽造支票？你犯的是重罪，可能要關到死
    ！」等語，並不斷要求壬○○提出真正之農會支票將偽造票據
    換回，經壬○○一再表示其無法取得真正之農會支票，庚○○始
    作罷讓壬○○離去。惟於105年1月17日，庚○○復再次邀約壬○○
    、戊○○、乙○○等人在桃園市桃園區某飯店樓下之咖啡廳見面
    ，並仍不斷要求壬○○交付真正之農會支票，且一再向壬○○強
    調「你可能會關很久，且仲介這筆融資交易的是道上兄弟，
    如果你不將真正的農會支票交出來，兄弟也不會放過你」等
    語，壬○○迫於無奈，遂於105年1月18日，在復興區農會內，
    向負責保管農會支票之出納人員邱秋香取得10張空白之農會
    支票後，即將該等支票均侵占入己，並將其職務上保管之復
    興區農會方章、支票框章及其個人之印鑑章蓋用於上開10張
    支票上，再擅自蓋用復興區農會會計主任子○○放置於辦公桌
    抽屜內之印鑑章，隨後即將該等支票攜往位於桃園市桃園區
    文中路某處之「爌火教會」與戊○○、乙○○及被告辛○○、丁○○
    等人碰面。被告辛○○、丁○○及戊○○、乙○○亦與壬○○共同基於
    詐欺取財、業務侵占、偽造及行使偽造有價證券之犯意聯絡
    ，由被告丁○○攜帶支票機至現場，交予壬○○登打支票使用，
    惟壬○○對於以真正之農會支票進行偽造之事有所遲疑，遂再
    次詢問被告辛○○之意見，被告辛○○即向其表示「沒辦法，都
    遇到了，就拼了！」，壬○○聽聞後，遂將上開10張支票之面
    額均登打為「肆億元整」，並將發票日期登載為「106年1月
    13日」，惟因支票上仍缺少農會總幹事己○○之印鑑，戊○○、
    壬○○、被告辛○○等人討論後，壬○○即將己○○之印鑑章圖騰交
    予戊○○，並要求戊○○自行刻印己○○之印鑑，戊○○則再委由不
    知情之陳繼忠加以刻印。翌（19）日下午某時許，戊○○、壬○○及乙○○即相約在新北市中和區某賣場內見面，戊○○並聯絡
    陳繼忠將刻印完成之印鑑章攜至現場，壬○○遂持該偽造之己○○印鑑章，當場蓋用於上開支票上，而偽造完成本案10張偽
    造支票。嗣後戊○○、壬○○及乙○○等人即與庚○○相約在新北市
    某餐廳見面，並由壬○○將本案10張偽造支票交予庚○○而行使
    之，庚○○取得該等支票後，即將本案20張偽造支票返還予壬○○，惟庚○○早已懷疑壬○○交付之本案10張偽造支票仍屬偽造
    支票，事後仍拒絕融資予戊○○等人，而使戊○○等人詐欺未遂
    。因認被告辛○○、丁○○均涉犯刑法第201條第1項之偽造有價
    證券、同法第201條第2項之行使偽造有價證券、同法第336
    條第2項之業務侵占、同法第339條之4第2項、第1項第2款之
    3人以上共同詐欺取財未遂罪嫌等語。
二、按犯罪事實應依證據認定之，無證據不得認定犯罪事實；不
    能證明被告犯罪或其行為不罰者，應諭知無罪之判決，刑事
    訴訟法第154條第2項、第301條第1項分別定有明文。次按被
    告或共犯之自白，不得作為有罪判決之唯一證據，仍應調查
    其他必要之證據，以察其是否與事實相符，刑法第156條第2
    項定有明文，而所謂補強證據，則指除該不利於己之被告或
    共犯陳述本身之外，其他足以證明所陳述之犯罪事實確具有
    相當程度真實性之證據而言。復按認定不利於被告之事實，
    須依積極證據，苟積極證據不足為不利於被告事實之認定時
    ，即應為有利被告之認定，更不必有何有利之證據；事實之
    認定，應憑證據，如未能發現相當證據，或證據不足以證明
    ，自不能以推測或擬制之方法，作為裁判基礎；認定犯罪事
    實所憑之證據，雖不以直接證據為限，間接證據亦包括在內
    ，然無論直接或間接證據，其為訴訟上之證明，須於通常一
    般之人均不致於有所懷疑，而得確信其為真實之程度者，始
    得據之為有罪之認定，倘其證明尚未達到此一程度，而有合
    理之懷疑存在時，即無從為有罪之認定。又刑事訴訟法第16
    1條第1項亦規定，檢察官就被告犯罪事實，應負舉證責任，
    並指出證明之方法，是檢察官對於起訴之犯罪事實，應負提
    出證據及說服之實質舉證責任，倘其所提出之證據，不足為
    被告有罪之積極證明，或其指出證明之方法，無從說服法院
    以形成被告有罪之心證，基於無罪推定之原則，自應為被告
    無罪判決之諭知。
三、公訴意旨認被告辛○○、丁○○涉有前開所指罪嫌，無非以證人
    即共同被告壬○○、戊○○、乙○○之證述、證人庚○○、曾勝河之
    證述，及吳昊恩持以提示如附表二編號2、6至9所示扣案5張
    偽造支票之影本、復興區農會104年1月25日啟用之存戶印鑑
    卡、本案10張偽造支票存根資料影本等件，為其主要論據。
四、訊據被告辛○○、丁○○均堅詞否認有何前開公訴意旨所指犯行
    ，被告辛○○辯稱：我曾基於情誼而陪同壬○○前往庚○○之辦公
    室處理本案20張偽造支票遭庚○○發覺一事，也曾因壬○○要求
    而陪同壬○○至教會，在遠處看到壬○○、戊○○、乙○○、丁○○在
    登打支票，但我沒有過去看他們到底在打什麼支票等語；被
    告丁○○則辯稱：我對於壬○○等人偽造本案10張偽造支票之事
    並不知情，印象中也未曾在教會碰過壬○○、辛○○、戊○○、乙○○等語。經查：
  ㈠關於如事實欄一㈡所示共同被告壬○○將業務上持有之空白農會
    支票10張均侵占入己，並將該10張支票攜出與共同被告戊○○
    、乙○○碰面，並與其2人共同偽造完成本案10張偽造支票，
    並持以交付庚○○以換回本案20張偽造支票等情，業已認定如
    前（共同被告壬○○所涉此部分犯行已由原審法院論罪科刑確
    定），且為被告辛○○、丁○○所不否認。又證人曾勝河於偵查
    中證稱：庚○○發覺本案20張偽造支票為偽造而來後，有約戊○○前去其辦公室見面，隨後戊○○有以電話通知壬○○、復興區
    農會理事長、乙○○到場，我當時在場有聽到庚○○對壬○○等人
    說，這件事情若其去提告，會讓壬○○等人被抓去關，事情很
    嚴重等詞，壬○○等人臉色都很難看等語（見1434他卷第52頁
    反面至第53頁）；而證人庚○○於偵查中亦證稱：我發覺本案
    20張偽造支票為偽造情事後，戊○○、辛○○及壬○○有來我的辦
    公室向我說明等語（見16524偵卷一第132頁及反面），此部
    分證述與上開被告辛○○自承有陪同壬○○至庚○○辦公室處理本
    案20張偽造支票遭發覺事宜乙節相核，固可推認被告辛○○曾
    於本案20張偽造支票遭發覺後，有與壬○○等人前往庚○○處說
    明，然尚難憑此即遽認被告辛○○確有參與前開公訴意旨所指
    之偽造本案10張偽造支票等犯行，況且依證人庚○○之證述，
    後來於餐廳換票時，被告辛○○亦無到場。
  ㈡至證人即共同被告戊○○固於偵查中證稱：我曾與壬○○等人約
    好要拿真正的農會支票去找庚○○換票，當天要前往之前，乙○○約我在教會會合，我到達時發現丁○○在四合院的車上等，
    後來壬○○就用丁○○拿出的支票機，在本案10張偽造支票上填
    載金額及日期，當時壬○○還有點遲疑，曾轉頭問辛○○怎麼辦
    ，辛○○告以「沒辦法，都遇到了，就拼了」等詞，於是壬○○
    就繼續把支票登打完云云（見8543偵卷二第80頁），然嗣於
    本院審理中改口證稱：到教會那天我不記得是否有人帶支票
    機，我走來走去，一下在外面一下在裡面，不清楚他們如何
    做，在裡面大家並沒有談些什麼事，我記不清楚丁○○在何處
    等語（見本院卷二第308頁、第314頁至第315頁、第321頁）
    ，其前後所述已有扞格。復審諸證人即共同被告壬○○於原審
    審理中證稱：我從農會取得10張空白支票後，攜帶至教會登
    打支票時，在場之人並無辛○○等語（見原審卷五第251頁至
    第252頁），及證人即共同被告乙○○於原審審理中證稱：我
    跟辛○○、丁○○、壬○○及戊○○曾約在教會見面，教會名稱為「
    烈火」而非「爌火」，當次會面是在討論選舉相關事情，壬○○在教會登打支票的情況我不清楚，但不可能在教會登打等
    語（見原審卷二第65頁反面至第66頁），與上開共同被告戊○○於偵查中所證述之內容皆不相符，是戊○○此等證述是否可
    信，已然有疑。又參諸其他卷內事證，亦無足佐證被告辛○○
    有參與此部分犯行，而無從補強戊○○此等證述之內容。是揆
    諸前揭說明，自難認定被告辛○○確有公訴意旨所指之偽造本
    案10張偽造支票等犯行。
  ㈢另觀諸上開證人即共同被告戊○○於偵查中之證述，暨證人即
    共同被告壬○○於原審審理中證述：我在教會內登打本案10張
    偽造支票時，丁○○、乙○○及戊○○均在場，都知悉要偽造支票
    ，我當時其實也不太想登打，但丁○○及乙○○說我在銀行界工
    作，比較不會打錯，若打錯的話，在庚○○處的本案20張偽造
    支票就換不回來云云（見原審卷五第263頁至第265頁），及
    證人即共同被告辛○○於偵查中證稱：我在教會時有稍微瞄一
    下，看到壬○○、乙○○、丁○○、戊○○在登打支票云云（見1652
    4偵卷一第142頁反面），固指向被告丁○○有前開公訴意旨所
    指之犯行，然姑不論戊○○前後所述已有扞格如前，核諸卷內
    亦無其他事證可資佐證上開共同被告證述之內容確屬真實。
    按共犯之自白，性質上仍屬被告之自白，縱先後所述內容一
    致，或經轉換為證人而具結陳述，仍屬不利己之陳述範疇，
    究非自白以外之其他必要證據，自不足作為證明其所自白犯
    罪事實之補強證據（最高法院97年度台上字第1011號判決意
    旨參照）。又刑事審判上之共同被告，係為訴訟經濟等原因
    ，由檢察官或自訴人合併或追加起訴，或由法院合併審判所
    形成，其間各別被告及犯罪事實仍獨立存在。若共同被告具
    有共犯關係者，雖其證據資料大體上具有共通性，共犯所為
    不利於己之陳述，固得採為其他共犯犯罪之證據，然為保障
    其他共犯之利益，該共犯所為不利於己之陳述，除須無瑕疵
    可指外，且仍應調查其他必要之證據，以察其是否與事實相
    符，不得專憑該項陳述作為其他共犯犯罪事實之認定，即尚
    須以補強證據予以佐證，不可籠統為同一之觀察；兩名以上
    共犯之自白，除非係對向犯之雙方所為之自白，因已合致犯
    罪構成要件之事實而各自成立犯罪外，倘為任意共犯、聚合
    犯，或對向犯之一方共同正犯之自白，不問是否屬於同一程
    序，縱所自白內容一致，因仍屬自白之範疇，究非自白以外
    之其他必要證據。故此所謂其他必要證據，應求諸於該等共
    犯自白以外，實際存在之有關被告與犯罪者間相關聯之一切
    證據；必其中一共犯之自白先有補強證據，而後始得以該自
    白為其他共犯自白之補強證據，殊不能逕以共犯兩者之自白
    相互間作為證明其中一共犯所自白犯罪事實之補強證據（最
    高法院100年度台上字第6592號判決意旨參照）。是尚不得
    在欠缺其他補強證據之情況下，僅以上開共同被告辛○○、戊○○、壬○○相互間之證述，即用以證明被告丁○○亦有參與本案
    10張偽造支票等犯行。
五、綜上所述，依卷內事證，前開公訴意旨指被告辛○○、丁○○所
    涉犯行，尚未達於通常一般之人均不致有所懷疑，而得確信
    其為真實之程度，此部分即屬不能證明其等犯罪，揆諸首揭
    說明，自應為被告辛○○、丁○○無罪之諭知。 
陸、駁回上訴之理由
一、原審以被告辛○○、壬○○、乙○○、丁○○就如事實欄一㈠所示偽
    造有價證券之犯行，被告乙○○就如事實欄一㈡所示偽造有價
    證券之犯行，被告甲○就如事實欄一㈢所示3人以上共同詐欺
    取財未遂之犯行，被告癸○○就如事實欄二所示交付偽造有價
    證券之犯行，均事證明確，引用刑法第28條、第201條第1項
    、第2項、第339條之4第1項第2款、第2項、第25條第2項、
    第62條前段、第51條第5款，刑法施行法第1條之1第1項等規
    定，並審酌①被告辛○○案發時身為復興區農會理事長，被告
    壬○○身為復興區農會信用部主任，本應盡忠職守，被告乙○○
    自陳前曾從事金融服務業，被告丁○○自陳案發時從事綠色能
    源產業，衡酌其為智識健全之成年人，對於支票表彰之信用
    性及價值性亦應有所知悉，竟均與其他共犯共同偽造復興區
    農會為發票人之支票，且票面金額鉅大，確實重大威脅金融
    秩序，所為甚屬不該，應予嚴厲非難，兼衡其等犯罪之動機
    、目的、手段、所生危害、參與程度及角色分工、偽造有價
    證券之支票面額總數、犯罪後之態度、智識程度等一切情狀
    ；②被告甲○案發時既係擔任翼陞公司之財務顧問，且負責相
    關籌資活動，竟與他人共同利用不知情之宣昶有對外以無法
    兌現之支票融資，使他人財產法益曝於危險狀態並擾亂金融
    秩序，所為甚屬不該，應予嚴厲非難，兼衡其犯罪之動機、
    目的、手段、所生危害、參與程度及角色分工、犯罪後之態
    度、智識程度等一切情狀；③被告癸○○為獲取對價報酬，竟
    為本案交付偽造有價證券犯行，且其所交付之偽造支票，為
    冒用臺灣銀行營業部所開立，仿真程度甚高，對於支票融通
    信用性及金融秩序威脅甚為重大，是其所為甚屬不該，應予
    嚴厲非難，兼衡其犯罪之動機、目的、手段、所生危害、犯
    罪後之態度、智識程度等一切情狀，分別量處被告辛○○有期
    徒刑5年、被告壬○○有期徒刑4年10月、被告乙○○各有期徒刑
    5年（2罪）、被告丁○○有期徒刑5年、被告甲○有期徒刑1年6
    月、被告癸○○有期徒刑3年6月，併就被告乙○○定其應執行刑
    為有期徒刑7年，就被告壬○○上開之刑與未上訴部分之刑定
    其應執行刑為有期徒刑8年；復依刑法第205條、第38條之1
    第1項前段、第3項等規定，就如附表二、三、四所示偽造支
    票均諭知沒收（至如附表一所示偽造支票、本案偽造印章及
    本案偽造印鑑章因均已不存在，爰均不宣告沒收），並就被
    告癸○○未扣案之本案犯罪所得100萬元諭知沒收，於全部或
    一部不能沒收或不宜執行沒收時，追徵其價額；另就被告辛○○、壬○○、乙○○、丁○○、甲○關於前開「肆」部分不另為無
    罪之諭知，就被告辛○○、丁○○關於前開「伍」部分為無罪之
    諭知，核其認事、用法俱無違誤，量刑及沒收亦屬妥適。
二、檢察官上訴意旨略以：㈠關於原判決諭知被告辛○○無罪部分
    ，依證人即共同被告戊○○於偵查中之證述，足認被告辛○○有
    參與偽造本案10張偽造支票，且參以證人庚○○於偵查中之證
    述，果若被告辛○○並未知悉本案10張偽造支票並參與其中，
    又何須親自至庚○○辦公室說明，益徵可佐證人即共同被告戊○○證述之可信性；至原判決以共同被告壬○○、乙○○於原審審
    理中之證述，與共同被告戊○○於偵查中之證述相異，而不採
    信共同被告戊○○之證述，然應係共同被告壬○○、乙○○於原審
    審理中之證述不可採；又證人即共同被告乙○○於偵查中已為
    對被告辛○○不利之證述，然原判決卻未說明何以不採共同被
    告乙○○於偵查中之證述，顯有判決不備理由之違誤。㈡關於
    原判決諭知被告丁○○無罪部分，依被告丁○○於警詢及偵查中
    所陳，足認其自共同偽造本案20張偽造支票起，即參與其中
    ，因而為期能順理成章獲得佣金，當無半途而廢之理，益徵
    其在後續本案10張偽造支票乙事，亦參與其中；復參諸證人
    即共同被告辛○○、戊○○、壬○○之證述，足認被告丁○○自始知
    悉本案10張偽造支票乙情並參與其中。㈢關於原判決就事實欄
    一㈠被告葉國崇、廖學麟、乙○○及丁○○不另為無罪諭知部分，雖
    共同被告戊○○係將本案20張偽造支票交付與庚○○以供融資擔
    保，而非「神華基金會」，然此為被告辛○○、壬○○、乙○○及
    丁○○主觀上之認識與實際客觀犯罪結果產生不一致之「等價
    客體錯誤」情況，不影響犯罪之故意。㈣關於原判決就事實欄
    一㈡被告乙○○涉犯共同業務侵占罪不另為無罪諭知部分，原判
    決疏未審酌被告乙○○事前已與共同被告壬○○、戊○○共謀此部
    分犯行，而非事後介入；且原判決認定被告乙○○與壬○○不構
    成共同業務侵占犯行，卻認定壬○○與戊○○共同犯業務侵占犯
    行，亦有判決相互矛盾之違誤等語。
三、檢察官上訴無理由之說明：
　㈠關於檢察官上訴意旨㈠部分：
　　證人即共同被告戊○○於偵查中之證述尚難憑採，已說明如前
    ，而證人庚○○於偵查中僅證稱被告辛○○有與壬○○、戊○○一同
    來其辦公室向其說明本案20張偽造支票之事，且依證人庚○○
    之證述，後來於餐廳換票時亦無被告辛○○到場，是仍難證明
    被告辛○○有參與本案10張偽造支票之犯行。又被告辛○○於偵
    查中所陳其曾與壬○○、戊○○等人一起到某教會，但渠等拿支
    票機打支票時，其並未靠近或在旁，而身處教會中其餘處所
    等情，核與證人壬○○於原審審理中證稱其於教會登打10張支
    票時，在場之人並無被告辛○○等語，及證人乙○○於原審審理
    中證稱其約在教會見面之人包括被告辛○○等語，均無歧異，
    且仍無法以被告辛○○有一起至教會之情，即逕認其有參與本
    案10張偽造支票之犯行。另證人乙○○於偵查中之證述，僅能
    證明被告辛○○有參與本案20張偽造支票之犯行，而不及於本
    案10張偽造支票之犯行部分。
  ㈡關於檢察官上訴意旨㈡部分：
　  依現有卷內事證，至多僅能證明被告丁○○有參與本案20張偽
    造支票之犯行，而不及於本案10張偽造支票之犯行部分；就
    後一部分，尚難在欠缺其他補強證據之情況下，僅以共同被
    告辛○○、戊○○、壬○○相互間之證述，用以證明被告丁○○有參
    與此部分犯行，已說明如前。又雖有財利誘惑，惟因故中道
    而止，事所多有，檢察官上訴意旨認「被告丁○○為期能順理
    成章獲得佣金，當無半途而廢之理，益徵被告丁○○在後續本
    案10張偽造支票乙事，亦參與其中」等語，核僅屬主觀臆測
    之詞，本院自難憑採。
  ㈢關於檢察官上訴意旨㈢部分：
　　細繹檢察官上訴意旨所引最高法院102年度台上字第335號判
    決意旨，該案乃涉及殺人罪，凡行為之客體為人，苟認識其
    為人而實施殺害，則其人之為甲為乙，自不因之而有歧異；
    惟若非如殺人罪般行為客體完全等價之情形，而係其他於行
    為人主觀上所認識者與客觀上存在或發生之事實，二者間顯
    不相一致之情形，則行為人就行為客體之同一性發生誤認之
    現象，乃屬認識錯誤，應足以阻卻故意。如前所述，戊○○持
    本案20張偽造支票向庚○○融資，所涉相關融資條件、流程及
    此等支票是否提示、照會等使用方式，明顯偏離戊○○原本與
    被告葉國崇、廖學麟、乙○○及丁○○間之犯罪計畫，尚難認被告
    辛○○、壬○○、乙○○及丁○○就此部分與戊○○所涉行使偽造有價
    證券及詐欺取財未遂罪嫌，有犯意聯絡及共同參與。
  ㈣關於檢察官上訴意旨㈣部分：
　　縱使壬○○有與被告乙○○及共同被告戊○○談及另以農會支票換
    回本案20張偽造支票之事，亦不當然意味被告乙○○及共同被
    告戊○○知悉壬○○取得空白農會支票之管道，既無積極證據足
    認其2人對壬○○係以業務侵占之方式取得空白支票有所認知
    ，自難認其2人就此部分與壬○○成立共同正犯。再者，原判
    決除未認定被告乙○○與壬○○共同為業務侵占犯行外，亦未認
    定共同被告戊○○與壬○○共同為此部分犯行，此觀諸原判決甲
    、貳、六、㈢2.所載內容即明，僅因原審判決之對象不包括
    另通緝中之戊○○，故未就戊○○不另為無罪之諭知，從而檢察
    官上訴意旨指稱原判決有相互矛盾之違誤云云，容有誤解。
四、被告辛○○、丁○○、甲○、癸○○各執前揭其等有罪部分所為之
    抗辯，據以提起上訴，然其等所辯均不足採，俱經本院詳予
    論述如前。至被告乙○○上訴意旨稱其就前揭有罪部分坦承犯
    行，惟其參與偽造有價證券，僅係鎖庫作為借款之保證金，
    或處理取回票據之善後而已，不是以騙錢為目的，且其非本
    案主謀之角色，惡性亦非重大，請求從輕量刑，並依刑法第
    59條酌減其刑等語；另被告丁○○之辯護人補充稱如本院認定
    被告丁○○有罪，請求依刑法第57條、第59條減輕其刑等語。
    然按刑事審判旨在實現刑罰權之分配的正義，故法院對有罪
    被告之科刑，應符合罪刑相當之原則，使輕重得宜，罰當其
    罪，以契合社會之法律感情，此所以刑法第57條明定科刑時
    應審酌一切情狀，尤應注意該條所列10款事項以為科刑輕重
    之標準，俾使法院就個案之量刑，能斟酌至當；而量刑輕重
    係屬事實審法院得依職權自由裁量之事項，苟已斟酌刑法第
    57條各款所列情狀而未逾越法定刑度，不得遽指為違法（最
    高法院72年度台上字第6696號判決意旨參照），是原判決既
    已充分斟酌被告乙○○、丁○○之犯罪動機、目的、手段、所生
    危害、參與程度及角色分工、偽造有價證券之支票面額總數
    等情節，及其等犯罪後之態度、智識程度等個人狀況，而依
    刑法第57條各款事項各量處上開宣告刑，及定被告乙○○之應
    執行刑如前，經核原審之量刑並無過重或濫用裁量權、違反
    罪刑相當原則等違法或不當情形，則依前揭說明，本院自應
    予維持；又如前所述，本案涉及之支票面額總數甚鉅，對於
    金融秩序威脅重大，依其等犯罪之情狀，並無縱科以最低度
    刑猶嫌過重之顯可憫恕或情輕法重情形，是亦無從依刑法第
    59條規定酌減其刑。
五、綜上所述，原判決核無違法或不當，應予維持。檢察官及被
    告5人上訴意旨均無理由，應駁回其等之上訴。
柒、被告甲○經合法傳喚，而無正當理由不到庭，有本院送達證
    書在卷可參（見本院卷二第417頁），爰不待其陳述逕行判
    決。
據上論斷，應依刑事訴訟法第371條、第368條，判決如主文。
本案經檢察官呂象吾提起公訴，檢察官林弘捷提起上訴，檢察官
鄧媛到庭執行職務。
中　　華　　民　　國　　110 　年　　8 　　月　　3 　　日
                  刑事第四庭    審判長法  官  陳筱珮
                                      法  官  林怡秀
                                      法  官  吳元曜
以上正本證明與原本無異。
如不服本判決，應於收受送達後20日內向本院提出上訴書狀，其
未敘述上訴之理由者並得於提起上訴後20日內向本院補提理由書
（均須按他造當事人之人數附繕本）「切勿逕送上級法院」。惟
檢察官如就本判決維持原判決無罪部分提起上訴，須受刑事妥速
審判法第9條限制。
刑事妥速審判法第9條：
除前條情形外，第二審法院維持第一審所為無罪判決，提起上訴
之理由，以下列事項為限：
一、判決所適用之法令牴觸憲法。
二、判決違背司法院解釋。
三、判決違背判例。
刑事訴訟法第 377 條至第 379 條、第 393 條第 1 款之規定，
於前項案件之審理，不適用之。
                                      書記官  黃亮潔
中　　華　　民　　國　　110 　年　　8 　　月　　3 　　日
附錄本案論罪科刑法條：
中華民國刑法第201條
意圖供行使之用，而偽造、變造公債票、公司股票或其他有價證
券者，處3年以上10年以下有期徒刑，得併科9萬元以下罰金。
行使偽造、變造之公債票、公司股票或其他有價證券，或意圖供
行使之用而收集或交付於人者，處1年以上7年以下有期徒刑，得
併科9萬元以下罰金。

中華民國刑法第339條之4
犯第339條詐欺罪而有下列情形之一者，處1年以上7年以下有期
徒刑，得併科1百萬元以下罰金：
一、冒用政府機關或公務員名義犯之。
二、三人以上共同犯之。
三、以廣播電視、電子通訊、網際網路或其他媒體等傳播工具，
    對公眾散布而犯之。
前項之未遂犯罰之。

附表一：本案20張偽造支票
附表二：本案10張偽造支票
附表三：本案5億元偽造支票
附表四：本案3億元偽造支票